【裁判字號】    99,再易,15
【裁判日期】    990322
【裁判案由】    損害賠償
【裁判全文】
臺灣高等法院民事判決                  99年度再易字第15號
再審  原告  甲○○
再審  被告  醫療財團法人辜公亮基金會和信治癌中心醫院
法定代理人  丙○○
再審  被告  乙○○
上列當事人間請求損害賠償事件，再審原告對於中華民國98年12
月8日本院97年度醫上易字第6號第二審確定判決提起再審之訴，
本院判決如下：
    主      文
再審之訴駁回。
再審訴訟費用由再審原告負擔。
    事實及理由
一、本件再審原告主張：兩造間請求損害賠償事件，前經本院98
    年度醫上易字第6號判決伊敗訴確定（下稱原確定判決）。
    惟查，再審被告乙○○為伊進行乳房重建手術前，並未具體
    說明手術後，兩側乳房會不對稱，且於第一階段手術後，亦
    未確實告知伊有莢膜攣縮之情形，徵詢伊是否仍願重建，又
    未告知手術成功率，顯有違反醫療法第63條第1項、第64條
    第1項、第81條之規定，自有過失，亦未依債務本旨而為給
    付，乃原確定判決竟忽略上開醫療法規之意義，誤認醫師祇
    須概括說明，即已盡說明之義務，其適用醫療法規定顯有錯
    誤，具有民事訴訟法第496條第1項第1款所規定之再審事由
    ；又伊在前訴訟程序已提出中國天津醫科大學附屬腫瘤醫院
    乳腺科所發表之「乳腺癌術後乳房重建術式的選擇」一文，
    乃原確定判決就該重要證物竟未予斟酌，且就再審被告乙○
    ○所為重要陳述之證詞亦漏未斟酌，亦具有民事訴訟法第
    497條所規定之再審事由等情，爰提起再審之訴，聲明求為
    判決：(一)原確定判決廢棄；(二)再審被告在前訴訟程序第二審
    之上訴駁回。
    再審被告因本件未行言詞辯論，致無其聲明及陳述可供記載
    。
二、惟按民事訴訟法第496條第1項第1款所謂適用法規顯有錯誤
    ，係指確定判決違背法規或現存判例、解釋者而言（最高法
    院71年臺再字第210號判例參照），不包括漏未斟酌證據及
    認定事實錯誤之情形在內（最高法院63年臺上字第880號判
    例參照）。經查，再審被告乙○○為再審原告進行第一階段
    手術前之民國（下同）93年2月19日即已向再審原告解釋乳
    房重建之意義、目標和不同重建方式之選項，及解釋使用組
    織擴張器和鹽水袋做乳房重建之過程、併發症，併發症包括
    ─1.莢膜攣縮：會產生乳房變硬、左右不對稱，2.細菌感染
    ：必須取出植入物；而再審原告完成第一階段重建手術後之
    94年12月6日就診時，再審被告乙○○亦曾向再審原告解釋
    重建手術有感染及莢膜攣縮之風險，再審被告乙○○於同（
    6)日亦在再審原告之手術同意書「建議手術原因」欄內載明
    ：「重建」，醫師聲明欄之「手術併發症及可能處理方式」
    載明：「出血、感染→壞死、裂開─異物移除、換藥、菌血
    症」，「預期手術後，可能出現之暫時或永久症狀」附記：
    「疤痕、莢膜攣縮」，而依醫療法第63條第1項、第81條及
    醫師法第12條之1之規定，說明手術之成功率或併發症，均
    屬已盡說明義務等情，為原確定判決所認定之事實（見本院
    卷第16頁背面）。則原確定判決以再審被告乙○○未違反醫
    療法第63條第1項、第81條及醫師法第12條之1規定之告知義
    務，並據以判決再審被告不應負侵權行為或不完全給付之賠
    償責任，其適用法規自無顯有錯誤之可言。至再審原告主張
    再審被告乙○○僅為概括說明，未盡具體告知或說明之義務
    ，亦未告知手術之成功率云云，充其量亦僅屬認定事實有無
    錯誤之範疇，尚不得指為原確定判決適用法規顯有錯誤（又
    再審被告乙○○係為再審原告實施乳房重建手術，而非係實
    施侵入性檢查或治療，僅生應否依醫療法第63條第1項規定
    盡說明之義務，尚不生應否依醫療法第64條第1項規定盡說
    明義務之問題）。是再審原告執此主張原確定判決具有民事
    訴訟法第496條第1項第1款所規定之再審事由，殊不足取。
三、次按依民事訴訟法第497條之規定提起再審之訴，必以依同
    法第466條不得上訴於第三審法院之事件，其經第二審確定
    之判決，就足影響於判決之重要證物，漏未斟酌為其要件。
    又調查證據、認定事實，本屬事實審法院之職權，事實審法
    院斟酌訴訟當事人全辯論意旨及調查證據之結果，以判斷事
    實之真偽，原無待於當事人提出學術文章以為立證，故當事
    人利用學術文章之見解而為有利於己之主張，不能認係民事
    訴訟法第497條所謂之證物。經查，再審原告在前訴訟程序
    雖提出由中國天津醫科大學附屬腫瘤醫院乳腺科所發表之「
    乳腺癌術後乳房重建術式的選擇」一文，惟此僅係學術性質
    之文章，並非證物；而再審被告乙○○在前訴訟程序到場所
    為之陳述，則屬當事人之陳述，亦非屬證物。是再審原告執
    原確定判決漏未斟酌上開文章及陳述，係具有民事訴訟法第
    497條所規定之再審事由，亦不足取。
四、從而，再審原告依據民事訴訟法第496條第1項第1款及第497
    條之規定，提起本件再審之訴，為顯無再審理由，爰不經言
    詞辯論，逕以判決駁回之（最高法院44年臺上字第566號判
    例參照）。
五、據上論結，本件再審之訴為顯無理由，依民事訴訟法第502
    條第2項、第78條，判決如主文。
中    華    民    國    99    年    3     月    22    日
                    民事第六庭
                        審判長法  官  林鄉誠
                              法  官  張  蘭
                              法  官  梁玉芬
正本係照原本作成。
不得上訴。
中    華    民    國    99    年    3     月    24    日
                              書記官  常淑慧

司法院資訊處製作；財團法人民間司法改革基金會備份。
